【裁判字號】    96,附民,53
【裁判日期】    970215
【裁判案由】    請求損害賠償
【裁判全文】
臺灣屏東地方法院刑事附帶民事訴訟判決  96年度附民字第53號
附民原告    富邦產物保險股份有限公司
法定代理人  庚○○
訴訟代理人  乙○○
附民被告    辛○○
訴訟代理人  孔福平律師
附民被告    丁○○
            甲○○
            己○○
上列被告等因詐欺案件（95年度訴字第394 號、96年度訴字第55
3 號），經原告提起附帶民事訴訟，請求損害賠償，本院判決如
下：
    主  文
被告丁○○、甲○○、己○○應連帶給付原告新台幣壹拾壹萬伍
仟元，及被告丁○○、甲○○自民國九十六年四月十八日起，被
告己○○自民國九十六年四月三十日起，均至清償日止，按週年
利率百分之五計算之利息。
本判決於原告以新台幣萬捌仟元供擔保後，得假執行。
訴訟費用由被告丁○○、甲○○、己○○連帶負擔。
原告其餘之訴駁回。
    事  實
甲、原告方面：
一、聲明：被告等應連帶給付原告新台幣（下同）115,000 元，
    及自附帶民事訴訟起訴狀繕本送達翌日起至清償日止，按按
    年息百分之5 計算之利息，並願供擔保聲請准宣告假執行。
二、陳述：被告等謊稱於民國93年5 月20日14時許，案外人蕭金
    桂行經屏東縣長治鄉○○路176 巷口旁，遭被告辛○○駕駛
    AUN-577 號機車撞擊受傷，向原告申請出險詐得42萬元，經
    臺灣屏東地方法院檢察署檢察官提起公訴在案，嗣經原告已
    自案外人蕭金桂處取回10萬元、自案外人戊○○處取回10萬
    元及自案外人丙○○處取回115,000 元，餘115,000 元應由
    被告等人賠償。爰依民法第184 條第1 項前段之規定，請求
    財產上之損害賠償。
三、證據：引用本院95年度訴字第394 號、96年度訴字第553 號
    案件卷證為證。
乙、被告丁○○、甲○○方面：
一、聲明：求為判決駁回原告之訴。
二、陳述：如刑事案件審理時之陳述。
三、證據：引用本院95年度訴字第394 號、96年度訴字第553 號
    案件卷證為證。
丙、被告辛○○方面：
一、聲明：求為判決駁回原告之訴，如受不利判決，願供擔保，
    請准免為假執行之宣告。
二、陳述：被告辛○○所有之機車資料遭偽造，被告辛○○並不
    知情亦未參與本件詐領保險金。
三、證據：提出行車執照及機車保險證為證。
丁、被告己○○方面：未到庭為聲明及陳述，亦未提出任何證據
    。
    理  由
一、案外人丙○○明知案外人蕭金桂係騎車自撞發生道路交通事
    故，仍於94年5 月間，在屏東縣萬丹鄉招攬同有犯意聯絡之
    蕭金桂，向其稱可以假車禍為由申請保險理賠，惟蕭金桂僅
    可得獲賠之保險理賠金1/4 ，餘則歸丙○○等人所有，丙○○得蕭金桂之同意而取得身分資料、診斷證明書、就醫收據
    及金融機構帳戶資料後，即將所有資料交予己○○，再由己○○透過丁○○取得不知情之案外人楊子卿名下之車牌號碼
    AUN-577 號重型機車之行車執照、不知情之辛○○之機車駕
    駛執照、偽造之上開機車保險證，及自甲○○處取得登載不
    實之道路交通事故證明書，己○○彙整上開資料後，即盜刻
    楊子卿、辛○○之印章並盜用印文在汽（車）理賠申請書，
    冒用被保險人楊子卿之名，透過同有犯意聯絡之案外人戊○○，將辛○○於93年5 月20日，在屏東縣長治鄉○○路176
    巷口旁，騎乘上開機車撞擊蕭金桂受傷之不實事項，登載於
    其業務上所作成之賠案處理紀錄、理算簽結作業等文書，向
    原告公司提報賠付作業而施詐術並行使登載不實之道路交通
    事故證明書及賠案處理紀錄、理算簽結作業等文書，使原告
    公司因不知上揭道路交通事故證明書係登載不實之公文書及
    賠案處理紀錄、理算簽結作業等文書係登載不實之業務文書
    而陷於錯誤，核定42萬元之保險給付，足以生損害於原告公
    司對於保險給付核發之正確性，事後丙○○得款3 萬元之事
    實，為本院95年度訴字第394 號、96年度訴字第553 號刑事
    判決所認定，且經判處被告甲○○罪刑在案，被告己○○、
    丁○○有向原告公司詐領保險金之行為，應堪認定。又觀諸
    保險理賠卷附之車牌號碼AUN-577 號重型機車之行車執照車
    主姓名為楊子卿，惟強制汽車責任保險證上之被保險人竟為
    辛○○，顯見其一係偽造，則被告辛○○主張其遭冒名且未
    參與本件保險理賠，亦堪採信，原告此部分主張，尚屬無據
    。
二、按因故意或過失，不法侵害他人之權利者，負損害賠償責任
    。故意以背於善良風俗之方法，加損害於他人者亦同；又數
    人共同不法侵害他人之權利者，連帶負損害賠償責任。造意
    人及幫助人，視為共同加害人，民法第184 條第1 項、第18
    5 條第1 項前段、第2 項分別定有明文。次按損害賠償，除
    法律另有規定或契約另有訂定外，應以填補債權人所受損害
    及所失利益為限，民法第216 條第1 項亦有明文。查被告丁○○、己○○共同詐騙原告公司得款42萬元，被告甲○○則
    幫助被告丁○○、己○○為詐騙行為，已如上述，則原告請
    求被告丁○○、甲○○、己○○應連帶賠償其所受財產上之
    損害，即屬有據，堪認原告此部分請求為有理由，應予准許
    ，至被告辛○○未參與本件犯行，原告請求被告辛○○應連
    帶賠償其所受財產上之損害，即屬無據，原告此部分所為之
    請求，為無理由，應予駁回。原告陳明願供擔保，聲請宣告
    假執行，經核其勝訴部份，合於法律之規定，爰酌定相當之
    擔保金額准許之，至其敗訴部分，假執行之聲請失所附麗，
    一併駁回。
據上論結，本件原告之訴，為一部有理由，一部無理由，應依刑
事訴訟法第502 條、第491 條第10款、民事訴訟法第390 條第2
項，判決如主文。
中    華    民    國    97    年    2     月    15    日
                  刑事第五庭    審判長法  官  石家禎
                                      法  官  李宜娟
                                      法  官  林家聖
以上正本證明與原本無異。
本判決非對於刑事訴訟之判決有上訴時不得上訴。
中    華    民    國    97    年    2     月    15    日
                                      書記官  陳蓉柔


司法院資訊處製作；財團法人民間司法改革基金會備份。
